【裁判字號】    97,消債更,311
【裁判日期】    971121
【裁判案由】    更生事件
【裁判全文】
臺灣臺南地方法院民事裁定           97年度消債更字第311號
聲  請  人
即債務人    甲○○○
上列當事人因消費者債務清理事件聲請更生，本院裁定如下：
    主  文
債務人甲○○○自民國九十七年十一月二十一日下午四時起開始
更生程序。
    理  由
一、按債務人不能清償債務或有不能清償之虞，且無擔保或無優
    先權之債務總額未逾新臺幣（下同）1,200萬元者， 於法院
    裁定開始清算程序或宣告破產前，得向法院聲請更生。法院
    開始更生程序之裁定，應載明其年、月、日、時，並即時發
    生效力，消費者債務清理條例第3條、第42條第1項、第45條
    第1項定有明文。 又按債務人對於金融機構因消費借貸、自
    用住宅借款、信用卡或現金卡契約而負債務，在聲請更生或
    清算前，應提出債權人清冊，以書面向最大債權金融機構請
    求協商債務清償方案，並表明共同協商之意旨。債務人與金
    融機構協商成立者，不得聲請更生或清算，但因不可歸責於
    己之事由，致履行顯有重大困難者，不在此限。本條例施行
    前，債務人依金融主管機關協調成立之中華民國銀行公會會
    員，辦理消費金融案件無擔保債務協商機制與金融機構成立
    之協商，準用前項之規定。消費者債務清理條例第151條第1
    、5、6項亦定有明文。
二、聲請意旨略以：聲請人即債務人甲○○○任職於美而潔有限
    公司，目前每月收入約18,500元，除此收入外，名下無其他
    財產，然累計債務總金額已達756,214元， 負債顯然超過資
    產甚多，已達不能清償債務或有不能清償之虞之程度。聲請
    人雖曾於民國95年間依照中華民國銀行公會會員辦理消費金
    融案件無擔保債務協商機制，與債權人大眾銀行等10家銀行
    成立協商，每月應還款金額為12,465元，分80期，至全部清
    償為止。然聲請人每月收入扣除應清償之協商金額後，已無
    法維持基本生活費支出，聲請人實有不可歸責於己致履行顯
    有重大困難之事由，且無擔保或無優先權之債務總額未逾1,
    200 萬元，復未經法院裁定開始清算程序或宣告破產，爰依
    法向本院聲請更生等語。
三、經查：
    (一)聲請人於消費者債務清理條例施行前，曾依金融主管機關
      協調成立之中華民國銀行公會會員，辦理消費金融案件無
      擔保債務協商機制與金融機構進行協商，嗣與各債權銀行
      就無擔保債務協商成立，約定自95年7月起， 分80期，每
      月償還12,465元等情，有協議書及無擔保債務還款計畫附
      卷可按（本院卷第11頁至第14頁）。
    (二)聲請人聲請本件更生時，其財產除每月收入約18,500元不
      等外，名下財產無幾，惟其債務總金額已達756,214元 ，
      其負債遠大於財產之事實，有財團法人金融聯合徵信中心
      之當事人綜合信用報告書、臺南縣稅務局綜稅所得資料查
      詢、全國財產稅總歸戶財產查詢清單、銀行存摺影本等件
      （本院卷第24頁至第34頁、第18頁至第19頁、第17頁、第
      68頁至第71頁及第75頁至第91頁）附卷可憑，並經本院向
      聲請人任職之美而潔有限公司查明屬實，有該店陳報之員
      工出勤表在卷足憑（本院卷第105頁）， 復經聲請人於本
      院調查時陳述明確（本院卷第107頁至第109頁），自堪信
      為真實。故聲請人主張，其有不能清償債務，且其無擔保
      或無優先權之債務總額亦未逾1,200萬元之事實為真。
    (三)至於聲請人聲請更生時每月收入約18,500元不等元之事實
      ，已如前述。本院審酌聲請人於消費者債務清理條例施行
      前，曾與各債權銀行無擔保債務成立協商，約定每月償還
      12,465元等情，亦見前述。是依內政部公佈之台灣省97年
      每月每人最低生活費係9,829 元計算，聲請人每月所領之
      薪資扣除其最低生活費9,829 元後，實不足支付其之前與
      各債權銀行就無擔保債務成立協商所約定每月應償還之12
      ,465元，應屬明確。故聲請人主張有不可歸責於己之事由
      ，致履行上開協議顯有重大困難，堪予採信。
    (四)至於債務人前未曾經法院宣告清算程序或宣告破產，亦未
      曾依消費者債務清理條例或破產法之規定而受刑之宣告等
      情，亦有本院民事紀錄科查詢表、臺灣高等法院被告前案
      紀錄表在卷可憑。
四、綜上所述，聲請人僅係一般消費者，並未從事營業，其已達
    不能清償債務或有不能清償之虞之程度，其中無擔保或無優
    先權之債務，在1,200萬元以下， 之前雖與各債權銀行達成
    協議，但因不可歸責於己之事由，致履行上開協議顯有重大
    困難，且未經法院裁定開始清算程序或宣告破產，又查無消
    費者債務清理條例第6條第3項、 第8條或第46條各款所定駁
    回更生聲請之事由存在，則債務人聲請更生，應屬有據，爰
    裁定如主文。
中    華    民    國    97    年    11    月    21    日
                  民事第三庭  法  官  王漢章
上為正本係照原本作成
本裁定不得抗告。
本裁定已於97年11月21日下午4時公告。
中    華    民    國    97    年    11    月    21    日
                              書記官  林木村


司法院資訊處製作；財團法人民間司法改革基金會備份。
